【裁判字號】    98,交聲,657
【裁判日期】    980818
【裁判案由】    交管條例聲異
【裁判全文】
臺灣板橋地方法院交通事件裁定        98年度交聲字第657號
原處分機關  交通部公路總局臺北區監理所
異  議  人
即受處分人  甲○○
上列異議人即受處分人因違反道路交通管理處罰條例案件，對於
交通部公路總局臺北區監理所98年3 月23日所為之裁決處分（裁
決字號：北監自裁字裁40-C00000000號），聲明異議，本院裁定
如下：
    主  文
異議駁回。
    理  由
一、原處分意旨略以：異議人即受處分人甲○○於民國97年2 月
    12日晚上9 時5 分許，駕駛車牌號碼1709-EB 號自用一般小
    客車，行經臺北縣樹林市○○路與文化街口，因闖紅燈違規
    ，為臺北縣政府警察局樹林分局樹林派出所員警舉發「行經
    燈光號誌路口闖紅燈（紅燈左轉）」，並依道路交通管理處
    罰條例第53條第1 項之規定，製發北縣警交字第C00000000
    號舉發違反道路交通管理事件通知單（下稱舉發通知單），
    並當場將上揭舉發通知單交予異議人，因異議人拒絕簽收，
    員警將其應到案之時間地點告知異議人，惟異議人逾期未到
    案繳款，原處分機關以異議人違規事實明確，逾期未到案，
    依道路交通管理處罰條例第53條第1 項、第63條第1 項第3
    款之規定，於98年3 月23日以北監自裁字裁40-C00000000號
    裁決書裁處罰鍰新臺幣（下同）2,700 元，並記違規點數3
    點，前開裁決書於98年3 月23日由異議人親自簽收，有前述
    舉發通知單、裁決書在卷足稽。
二、聲明異議意旨如附件。
三、按汽車行駛至交岔路口，其行進、轉彎，應遵守燈光號誌，
    道路交通安全規則第102 條第1 項第1 款定有明文。又汽車
    駕駛人，行經有燈光號誌管制之交岔路口闖紅燈者，處新臺
    幣1,800 元以上5,400 元以下罰鍰，並應記違規點數3 點，
    道路交通管理處罰條例第53條第1 項、63條第1項 第3 款分
    別定有明文。經查，異議人自承其確於97年2 月12日晚上，
    駕駛車牌號碼1709-EB 號自小客車，行經臺北縣樹林市○○
    路往南（即鶯歌方向），行經大安路與文化街口左轉至文化
    街，左轉後在文化街上為警攔停一情不諱（見本院98年4 月
    28日訊問筆錄）。又異議人於前開時、地闖越紅燈之違規事
    實，業據證人即當日舉發員警郭子豪於本院訊問時證稱：97
    年2 月12日晚上9 時5 分許，伊在臺北縣樹林市○○街上執
    行路檢交通稽查，異議人原駕車行駛在同市○○路往山佳方
    向，行經同市○○路與文化街口時，紅燈左轉至同市○○街
    面向伊駛來，伊便攔停舉發異議人，異議人拒絕簽收舉發單
    ，但伊有告知異議人應到案時、地等語（見本院98年4 月28
    日訊問筆錄）。證人郭子豪所述異議人前開行向與異議人所
    承之行向相符，足徵異議人確有見聞異議人駕車行經前開路
    口過程，證人前開所述自屬有據。又證人郭子豪係於執行勤
    務中偶然發覺異議人有前開違規情事，其與異議人無夙怨嫌
    隙，實無必要甘冒偽證重責而捏造前開情節誣陷異議人，且
    證人為執行交通取締勤務之警員，對此等交通案件必有相當
    舉發之經驗，當無誤判之虞，證人郭子豪既明確證述異議人
    前開違規情節，自屬可信。異議人確有前開違規情事，堪以
    認定。況依異議人於異議狀中所述，臺北縣樹林市○○路往
    南（即鶯歌方向）與往北（即新莊方向）之紅綠燈燈號秒差
    相同，並未保留大安路往南方向左轉文化街車輛之秒差，大
    安路欲左轉至文化路方向車輛須待大安路往北方向煞停後始
    能左轉，而黃燈時間太短云云，然果異議人在大安路往南行
    向綠燈前業已左轉至文化街，何須慮及綠燈後之黃燈秒數為
    何，顯見異議人必定係於未確定能於大安路綠燈時完成左轉
    至文化街之情況下，即搶快貿然駛出停止線，豈料為對向大
    安路往北方向來車阻擋以致無法左轉，導致須待大安路上燈
    號轉為紅燈，大安路上車輛停止前行時，其始可由大安路轉
    至文化街，由此益徵異議人應係於大安路上號誌轉為紅燈時
    始左轉至文化街。異議人又辯稱舉發員警並非係在文化街29
    巷巷口攔停，距離所稱違規路口太遠，且當時為夜間，員警
    剛由巷口走出，可能誤判云云。然證人即舉發員警郭子豪所
    述確有實據且無誤判之情形，已如前述，至員警舉發地點為
    何，無涉本件違規事實之判斷。另異議人所稱員警「剛走出
    巷子」一語，僅係擷取臺北縣政府警察局樹林分局就異議人
    陳述意見中提及「舉發員警表示... 其係將車輛停放於巷內
    後，在剛走出巷子執行交通稽查勤務時，就發現先生有闖紅
    燈（紅燈左轉）違規遂依法攔查舉發... 」之語句，然該函
    文主旨係在回覆異議人之申訴，且業已明確表示舉發員警見
    聞異議人違規情事，況證人郭子豪亦已證述見聞異議人違規
    情事如前，員警於舉發前之行為僅係附帶提及，要與異議人
    是否違規無關，異議人據此推測員警甫出巷子應會誤判其違
    規情事云云屬推測之詞，並無所據。末者，異議人辯稱本案
    未提供任何舉證證據或相片云云。然警方取締交通違規事件
    ，其以照相方式取證者，固足為違規之證明，惟警員當場舉
    發者，既經舉發員警本身之目睹、耳聞，亦足為違規人違規
    之證明，非必所有之違規事件，均須有照片或其他書面資料
    方足為違規之證據，故本件雖無採證相片，然依證人郭子豪
    前開證述內容佐以相關事證即足認諸異議人前開違規情事，
    自無須必以採證照片始可認定異議人違規情事，異議人辯稱
    本案未提供任何舉證證據云云，自不足採。
四、次按道路交通管理處罰條例第9 條第1 項規定：「本條例所
    定罰鍰之處罰，受處罰人接獲違反道路交通管理事件通知單
    後，於15日內得不經裁決，逕依第92條第3 項之罰鍰基準規
    定，向指定之處所繳納結案；不服舉發事實者，應於15日內
    ，向處罰機關陳述意見；其不依通知所定期限前往指定處所
    聽候裁決，且未依規定期限繳納罰鍰結案或向處罰機關陳述
    意見者，處罰機關得逕行裁決之」，是對於違反道路交通管
    理處罰條例而未依規定期限自動繳納罰鍰之行為人，處罰機
    關固得依上開規定裁決或逕行裁決，惟該條項規定仍必以行
    為人經合法收受舉發通知單後，方有適用。易言之，如行為
    人未能合法收受舉發通知單之送達，即難認處罰機關可對行
    為人為裁決或逕行裁決。再行為人有本條例之情形者，應填
    製舉發違反道路交通管理事件通知單（以下簡稱通知單），
    並於被通知人欄予以勾記，當場舉發者，其通知聯應填記駕
    駛人或行為人姓名、性別、出生年月日、地址、身分證統一
    編號及車主姓名、地址、車牌號碼、車輛種類。被查獲之駕
    駛人或行為人為受處分人時，應於填記通知單後將通知聯交
    付該駕駛人或行為人簽名或蓋章收受之；拒絕簽章者，仍應
    將通知聯交付該駕駛人或行為人收受，並記明其事由及交付
    之時間；拒絕收受者，應告知其應到案時間及處所，並記明
    事由與告知事項，視為已收受，違反道路交通管理事件統一
    裁罰基準及處理細則第11條第1 項第1 款亦規定明確。依上
    開規定，駕駛人有違反道路交通管理處罰條例之違規行為，
    經警員當場攔停製單舉發時，警員應於填記舉發違規通知單
    後，將通知聯交付該駕駛人簽名或蓋章收受之。如駕駛人拒
    絕簽收時，警員如已告知其應到案時間及處所，並於通知單
    上記明事由與告知事項，依法視為駕駛人已收受該舉發違規
    通知單，而合法完成舉發，本無須再寄發舉發違規通知單送
    達駕駛人。證人郭子豪於本院訊問時證稱：伊當時有告知異
    議人應到案時間、地點等語（見本院98年4 月28日訊問筆錄
    ），且本件舉發違反道路交通管理事件通知單其上亦載明「
    已告知違規人應到案處所及時間」等文字，況異議人亦自承
    當日遭員警欄停後，其有出示證件，舉發單上地址係其駕照
    上所載地址，員警有填單舉發，其認為沒有違規情事，所以
    其不予簽收等情（見本院98年4 月28日訊問筆錄），則員警
    既已舉發本件違規，且已填製舉發違反道路交通管理事件通
    知單，應無可能於異議人拒絕簽收時獨漏告知應到案時、地
    之程序，可見舉發員警應有告知異議人應到案之時、地無疑
    揆諸前開規定，視為異議人已收受舉發單，業已合法完成舉
    發，無須再寄發舉發違規通知單送達駕駛人。況佐以本件異
    議人亦於應到案日期前之98年2 月24日，向交通部公路總局
    臺北區監理所就本案陳述意見，對其權益並無影響，併予敘
    明。
五、綜上所述，異議人確有在前開時、地，駕車行經有燈光號誌
    管制之交叉路口闖紅燈違規行為，原處分機關依前開道路交
    通管理處罰條例第53條第1 項、第63條第1 項第3 款之規定
    ，裁處受處分人罰鍰2,700 元，並記違規點數3 點，尚無違
    誤。異議人異議意旨，為無理由，自應將其異議駁回。
據上論斷，應依道路交通管理處罰條例第87條第2 項、道路交通
案件處理辦法第19條，裁定如主文。
中    華    民    國    98    年    8     月    18    日
                    交通法庭  法  官  何燕蓉
此正本與原本無異。
如不服本裁定應於送達後5日內向本院提出抗告狀
                              書記官  李崇文
中    華    民    國    98    年    8     月    20    日


司法院資訊處製作；財團法人民間司法改革基金會備份。
